【裁判字號】    97,訴,2536
【裁判日期】    971007
【裁判案由】    違反毒品危害防制條例
【裁判全文】
臺灣彰化地方法院刑事判決              97年度訴字第2536號
公  訴  人  臺灣彰化地方法院檢察署檢察官
被      告  甲○○
上列被告因違反毒品危害防制條例案件，經檢察官提起公訴（九
十七年度毒偵字第三三一二號），本院依簡式審判程序判決如下
：
    主  文
甲○○施用第一級毒品，累犯，處有期徒刑壹年，扣案之白色勺
子壹支、透明塑膠盒壹個均沒收；又施用第二級毒品，累犯，處
有期徒刑捌月，扣案之甲基安非他命壹包（甲基安非他命驗餘淨
重零點零捌零貳公克）沒收銷燬之，另扣案之玻璃球管壹個、勺
子貳支、夾鏈袋壹袋、橘色塑膠盒壹個、透明塑膠盒壹個均沒收
。應執行有期徒刑壹年柒月，扣案之甲基安非他命壹包（甲基安
非他命驗餘淨重零點零捌零貳公克）沒收銷燬之，另扣案之玻璃
球管壹個、白色勺子壹支、勺子貳支、夾鏈袋壹袋、透明塑膠盒
壹個、橘色塑膠盒壹個均沒收。
    事  實
一、甲○○前因自民國九十三年六月某日起至同年八月三十一日
    止施用第一級毒品，及於九十三年八月三十一日施用第二級
    毒品之案件，經本院以九十四年度訴字第二四四號分別判處
    有期徒刑一年四月、十月，應執行有期徒刑二年確定，嗣經
    送監執行，於九十五年十一月二十三日因縮短刑期假釋出監
    付保護管束，甫於九十六年五月十二日因縮刑期滿未經撤銷
    假釋，而執行完畢。另因施用毒品案件，經本院以八十八年
    度毒聲字第二三三七號裁定送觀察、勒戒，認有繼續施用毒
    品之傾向，再經本院以八十八年度毒聲字第二六六三號裁定
    送強制戒治，嗣經戒治所評定合格，認無繼續戒治之必要，
    由本院以八十八年度毒聲字第五二○○號裁定停止戒治，於
    八十八年十二月二十三日停止戒治，所餘戒治期間付保護管
    束，後經本院以八十九年度毒聲字第一○四一號裁定撤銷停
    止戒治，令入戒治處所繼續施以強制戒治，並於八十九年十
    一月二日執行完畢。詎甲○○仍不知悔改，復於九十七年四
    月二日下午五、六時許，在其位於彰化縣秀水鄉金陵村安南
    巷六二之六號住處內，以將第一級毒品海洛因粉末置入注射
    針筒內加水後，再以針筒注射手臂血管之方式，施用第一級
    毒品海洛因一次；另於上開施用第一級毒品海洛因後之同日
    某時許，在其上開住處內，以將第二級毒品甲基安非他命置
    於玻璃球管內用火燒烤而吸其煙霧之方式，施用第二級毒品
    甲基安非他命一次。嗣於九十七年四月三日下午二時十分許
    ，為警持本院核發之搜索票至其上開住處搜索而當場查獲，
    並扣得甲基安非他命一包（甲基安非他命驗餘淨重○點○八
    ○二公克），及其所有、供自己施用第一級毒品海洛因所用
    之白色勺子一支，供自己施用第二級毒品甲基安非他命所用
    之玻璃球管一個、勺子二支、夾鏈袋一袋，供自己裝放第一
    級毒品海洛因、第二級毒品甲基安非他命、施用工具所用之
    透明塑膠盒一個、橘色塑膠盒一個，而查悉上情。
二、案經臺中縣警察局豐原分局報告臺灣彰化地方法院檢察署檢
    察官偵查起訴。
    理  由
一、按除被告所犯為死刑、無期徒刑、最輕本刑為三年以上有期
    徒刑之罪或高等法院管轄第一審案件者外，於刑事訴訟法第
    二百七十三條第一項程序進行中，被告先就被訴事實為有罪
    之陳述時，審判長得告知被告簡式審判程序之旨，並聽取當
    事人、代理人、辯護人及輔佐人之意見後，裁定進行簡式審
    判程序；除簡式審判程序、簡易程序及第三百七十六條第一
    款、第二款所列之罪之案件外，第一審應行合議審判；刑事
    訴訟法第二百七十三條之一第一項、第二百八十四條之一分
    別定有明文。本件被告甲○○所犯係死刑、無期徒刑、最輕
    本刑為三年以上有期徒刑或高等法院管轄第一審案件以外之
    罪，且於本院行準備程序時就被訴事實為有罪之陳述，經受
    命法官告知簡式審判程序之旨，並聽取公訴人、被告之意見
    後，本院合議庭認無不得或不宜改依簡式審判程序進行之處
    ，經評議結果，裁定改由受命法官獨任行簡式審判程序，合
    先敘明。
二、訊據被告甲○○對於上開施用第一級毒品海洛因、第二級毒
    品甲基安非他命之犯行，均坦承不諱，且其於九十七年四月
    三日為警查獲後，經警採其尿液送驗，結果呈嗎啡、甲基安
    非他命陽性反應，此有中山醫學大學附設醫院檢驗科藥物檢
    測中心尿液檢驗報告、尿液代號與真實姓名對照表各一紙在
    卷可稽，再扣案之透明結晶一包，確含甲基安非他命成分，
    甲基安非他命淨重○點○八二三公克、驗餘淨重○點○八○
    二公克，此有行政院衛生署草屯療養院草療鑑字第○九七○
    ○○三一九九號鑑定書一紙在卷可考，復有照片五幀在卷為
    證，以及甲基安非他命一包、白色勺子一支、玻璃球管一個
    、勺子二支、夾鏈袋一袋、透明塑膠盒一個、橘色塑膠盒一
    個扣案為憑，足徵被告之自白確與事實相符。另按毒品危害
    防制條例於九十二年七月九日修正公布，自九十三年一月九
    日施行，其中第二十條、第二十三條將施用毒品之刑事處遇
    程序，區分為「初犯」及「五年內再犯」、「五年後再犯」
    。依其立法理由之說明：「初犯」，經觀察、勒戒或強制戒
    治後，應為不起訴處分或不付審理之裁定；經觀察、勒戒或
    強制戒治執行完畢釋放後，「五年內再犯」者，因其再犯率
    甚高，原實施之觀察、勒戒及強制戒治既已無法收其實效，
    爰依法追訴或裁定交付審理。至於經觀察、勒戒或強制戒治
    執行完畢釋放後，「五年後再犯」者，前所實施之觀察、勒
    戒或強制戒治已足以遮斷其施用毒品之毒癮，為期自新及協
    助其斷除毒癮，仍適用「初犯」規定，先經觀察、勒戒或強
    制戒治之程序。從而依修正後之規定，僅限於「初犯」及「
    五年後再犯」二種情形，始應先經觀察、勒戒或強制戒治程
    序。倘被告於五年內已再犯，經依法追訴處罰，三次（或第
    三次以上）再度施用毒品之時間，在初犯經觀察、勒戒或強
    制戒治執行完畢釋放五年以後，已不合於「五年後再犯」之
    規定，且因已於「五年內再犯」，顯見其再犯率甚高，原實
    施觀察、勒戒或強制戒治，已無法收其實效，即應依該條例
    第十條處罰。（最高法院九十五年度第七次刑事庭會議決議
    第二點參照）。本件被告前因施用毒品，經強制戒治後，於
    八十九年十一月二日執行完畢，又於五年內之自九十三年六
    月某日起至同年八月三十一日止施用第一級毒品，及於九十
    三年八月三十一日第二級毒品，經本院以九十四年度訴字第
    二四四號分別判處有期徒刑一年四月、十月，應執行有期徒
    刑二年確定，有臺灣彰化地方法院檢察署刑案資料查註紀錄
    表及臺灣高等法院被告前案紀錄表各一份在卷可考，則其再
    犯本件施用第一級毒品、第二級毒品犯行，按諸前揭說明，
    自無毒品危害防制條例第二十條第三項規定之適用，而應按
    同條例第二十三條第二項規定，依法論科。本件事證明確，
    被告施用第一級毒品海洛因、第二級毒品甲基安非他命之犯
    行，均堪認定。
三、核被告所為，分別係犯毒品危害防制條例第十條第一項之施
    用第一級毒品罪、同條第二項之施用第二級毒品罪。被告為
    施用第一級毒品、第二級毒品，而持有各該級毒品，其持有
    之低度行為，應各為施用之高度行為所吸收，均不另論罪。
    再被告所犯上開二罪，係犯意各別、行為互殊，應予分論併
    罰。又被告前因施用第一級毒品、第二級毒品案件，經本院
    以九十四年度訴字第二四四號分別判處有期徒刑一年四月、
    十月，應執行有期徒刑二年確定，嗣經送監執行，於九十五
    年十一月二十三日因縮短刑期假釋出監付保護管束，甫於九
    十六年五月十二日因縮刑期滿未經撤銷假釋，而執行完畢，
    此有臺灣彰化地方法院檢察署刑案資料查註紀錄表及臺灣高
    等法院被告前案紀錄表各一份在卷可稽，其於受有期徒刑執
    行完畢後，五年以內故意再犯本件有期徒刑以上之二罪，均
    為累犯，應依刑法第四十七條第一項規定，各加重其刑。爰
    審酌被告曾因施用毒品經送觀察、勒戒、強制戒治後，仍未
    能戒斷，再犯本案之罪，顯然未能善體國家設置觀察、勒戒
    、強制戒治機構，協助毒品施用者戒除毒癮之良法美意，及
    其犯罪之動機、目的、生活狀況、品行、所生危害，暨犯罪
    後坦承犯行，態度尚屬良好等一切情狀，分別量處如主文所
    示之刑，並定其應執行之刑。扣案之甲基安非他命一包（甲
    基安非他命驗餘淨重○點○八○二公克），為毒品危害防制
    條例第二條第二項第二款所稱之第二級毒品，應依同條例第
    十八條第一項前段規定，沒收銷燬之。另扣案之白色勺子一
    支、玻璃球管一個、勺子二支、夾鏈袋一袋、透明塑膠盒一
    個、橘色塑膠盒一個，均係被告所有，其中白色子一支，
    係供其施用第一級毒品海洛因所用，玻璃球管一個、勺子二
    支、夾鏈袋一袋，係供其施用第二級毒品甲基安非他命所用
    ，透明塑膠盒一個、橘色塑膠盒一個，係供其裝放第一級毒
    品海洛因、第二級毒品甲基安非他命、施用工具所用，此經
    被告供陳明確（本院卷第三十頁），均應依刑法第三十八條
    第一項第二款規定，分別宣告沒收。
據上論斷，應依刑事訴訟法第二百七十三條之一第一項、第二百
九十九條第一項前段，毒品危害防制條例第十條第一項、第二項
、第十八條第一項前段，刑法第十一條前段、第四十七條第一項
、第五十一條第五款、第三十八條第一項第二款，判決如主文。
本案經檢察官林子翔到庭執行職務。
中    華    民    國    97    年    10    月    7     日
                     刑事第六庭       法  官  鄭舜元
以上正本證明與原本無異。
如不服本判決，應於判決送達後10日內，向本院提出上訴書狀，
上訴書狀應「敘述具體上訴理由」，並按他造當事人之人數附繕
本。「切勿逕送上級法院」。
中    華    民    國    97    年    10    月    7     日
                                      書記官  陳秀香
附錄：論罪科刑法條：
毒品危害防制條例第十條：
施用第一級毒品者，處六月以上五年以下有期徒刑。
施用第二級毒品者，處三年以下有期徒刑。


司法院資訊處製作；財團法人民間司法改革基金會備份。
